臺灣臺北地方法院刑事判決　　　　　　　95年度易字第2029號
公　訴　人　臺灣臺北地方法院檢察署檢察官
被　　　告　甲○○
上列被告因詐欺等案件，經檢察官提起公訴（95年度偵字第977
號），經本院裁定改依簡式審判程序審理，茲判決如下：
    主    文
甲○○連續意圖為自己不法之所有，以詐術使人將本人之物交付
，處有期徒刑拾月。緩刑年。
    事    實
本案之犯罪事實，除補充被告甲○○基於意圖為自己不法利益之
概括犯意，先後多次利用職務之便，將其詐得之回數票售予至益
洲公司中興加油站購買回數票之客戶之違背其任務之行為外，餘
均引用起訴書犯罪事實欄之記載（如附件）。
    理    由
一、訊據被告甲○○對於上開犯罪事實坦承不諱，並經證人呂曜
    東亦即益洲股份有限公司（下稱益洲公司）副總經理於警詢
    時及偵查中證稱：被告在受雇於益洲公司中興加油站擔任贈
    品部員工，負責客戶紅利點數兌換贈品事項之期間，確有利
    用客戶向其兌換贈品之便，複製紅利點數持向益洲公司中興
    加油站兌換油票、回數票等贈品後予以變賣換現等語在卷。
    此外，並有臺北縣政府警察局土城分局贓物認領保管單、扣
    押物品目錄表、九十三年度及九十四年度被告上班時段異常
    點數表、益洲公司回數票兌換明細表各一份、益洲公司中興
    加油站點券卡二張，足徵被告上開自白符實可採。被告上開
    犯行，洵堪認定，本件事證明確，應予依法論處。
二、按被告行為後，刑法部分條文業於九十四年一月七日修正，
    九十四年二月二日公布，九十五年七月一日施行，現行刑法
    第二條第一項規定：「行為後法律有變更者，適用行為時之
    法律。但行為後之法律有利於行為人者，適用最有利於行為
    人之法律。」，上開規定乃與刑法第一條罪刑法定主義契合
    ，而貫徹法律禁止溯及既往原則，係規範行為後法律變更所
    生新舊法律比較適用之準據法，是刑法第二條本身雖經修正
    ，但刑法第二條既屬適用法律之準據法，本身尚無比較新舊
    法之問題，應一律適用裁判時之現行刑法第二條規定以決定
    適用之刑罰法律，先予敘明。而本次刑法修正之比較新舊法
    ，應就罪刑有關之共犯、未遂犯、想像競合犯、牽連犯、連
    續犯、結合犯，以及累犯加重、自首減輕暨其他法定加減原
    因（如身分加減）與加減例等一切情形，綜其全部罪刑之結
    果而為比較（最高法院九十五年五月二十三日九十五年度第
    八次刑庭會議決議參照）。茲查：
  (一)刑法第三百三十九條第一項之詐欺取財罪、第三百四十二條
    第一項之背信罪，法定刑均為五年以下有期徒刑、拘役或科
    或併科一千元以下罰金，其中罰金刑部分，依修正後刑法施
    行法增訂第一條之一規定：「中華民國九十四年一月七日刑
    法修正施行後，刑法分則編所定罰金之貨幣單位為新臺幣。
    九十四年一月七日刑法修正時，刑法分則編未修正之條文定
    有罰金者，自九十四年一月七日刑法修正施行後，就其所定
    數額提高為三十倍。但七十二年六月二十六日至九十四年一
    月七日新增或修正之條文，就其所定數額提高為三倍」；另
    刑法第三十三條第五款修正為：「主刑之種類如下：五、罰
    金：新臺幣一千元以上，以百元計算之。」，於九十五年七
    月一日即九十四年一月七日刑法修正施行後，固應依刑法施
    行法第一條之一規定，改以新臺幣計算罰金數額，且提高罰
    金數額至三十倍，所得科處之罰金刑最高為新臺幣三萬元、
    最低為新臺幣一千元。然依被告行為時之刑罰法律，即罰金
    罰鍰提高標準條例第一條前段規定之提高倍數十倍及刑法第
    三十三條第五款規定之罰金最低額一元計算，該罪之罰金刑
    最高為銀元一萬元，最低額為銀元十元，經依現行法規所定
    貨幣單位折算新臺幣條例予以折算後，最高額雖與新法同為
    新臺幣三萬元，然最低額僅為新臺幣三十元。是以，比較上
    述修正前、後之刑罰法律，以被告行為時之舊法對其較為有
    利，應適用修正前刑法第三百三十九條第一項之詐欺取財罪
    、第三百四十二條第一項之背信罪予以論處。
  (二)刑法第五十六條連續犯之規定，業經修正刪除，此刪除雖非
    犯罪構成要件之變更，但顯已影響行為人刑罰之法律效果，
    自屬法律有變更，應依新法第二條第一項規定為新舊法之比
    較（最高法院九十五年第八次刑事庭會議決議參照）。新法
    修正施行後，被告上開詐欺取財及背信犯行，即均須分論併
    罰，是比較新舊法之結果，應適用較有利於被告之行為時法
    律即修正前刑法第五十六條規定，均論以連續犯。
  (三)被告行為後，刑法第五十五條後段有關牽連犯之規定業已刪
    除，是於新法修正施行後，被告所犯上開詐欺取財罪及背信
    罪之犯行，即須分論併罰。惟依修正前刑法，被告所犯上開
    二罪間，顯有方法、結果之牽連犯裁判上一罪關係，而應從
    一情節較重之詐欺取財罪處斷。茲比較修正前、後之刑罰法
    律，自以被告行為時關於科處罰金刑之法律較有利於被告，
    應適用修正前刑法第五十五條後段牽連犯之規定。
  (四)綜上所述，本件經綜合觀察全部罪刑比較之結果，就上開修
    正部分，依修正後刑法第二條第一項前段規定，應適用行為
    時法即舊法之規定。
三、核被告所為，係犯修正前刑法第三百三十九條第一項之詐欺
    取財罪、第三百四十二條第一項之背信罪。其先後多次詐欺
    取財犯行及背信犯行間，時間緊接，犯罪構成要件相同，顯
    係分別基於概括犯意反覆為之，均為連續犯，均應依修正前
    刑法第五十六條規定，以一罪論，並均加重其刑。又被告所
    犯上開二罪間，有方法、結果關係，應依修正前刑法第五十
    五條後段牽連犯之規定，從一情節較重之詐欺取財罪處斷。
    爰審酌被告犯罪之動機、目的、手段、行為時間長達二年，
    所詐取及從中牟取之不法利益總計高達新臺幣（下同）三百
    五十五萬八千七百元，惟案發後，業已與益洲公司達成民事
    和解償還部分款項，並分期攤還餘款一百五十一萬五千九百
    六十八元，此有本院九十五年度附民字第四四七號和解筆錄
    一份在卷可徵、所生危害及事後坦承犯行，態度頗佳等一切
    情狀，量處如主文所示之刑。又刑法修正施行後，關於緩刑
    之宣告，應適用修正後刑法第七十四條之規定，而被告未曾
    因故意犯罪受有期徒刑以上刑之宣告，此有臺灣高等法院被
    告前案紀錄表一份在卷可按，此次因貪圖非份之利，一時失
    慮，致罹刑典，經此偵查及審判程序後，當能知所警惕，而
    信無再犯之虞，本院認所宣告之刑以暫不執行為適當，併宣
    告緩刑三年，以啟自新。
四、被告所犯為死刑、無期徒刑、最輕本刑三年以上有期徒刑之
    罪或高等法院管轄第一審案件以外之罪，並經被告於準備程
    序就被訴事實為有罪之陳述，經告知簡式審判程序之旨，並
    聽取被告及檢察官之意見後，經本院合議庭依刑事訴訟法第
    二百七十三條之一第一項規定，裁定由受命法官獨任進行簡
    式審判程序審理，併予敘明。
據上論斷，應依刑事訴訟法第二百七十三條之一第一項、第二百
九十九條第一項前段，刑法第二條第一項、修正前刑法第五十六
條、第三百三十九條第一項、第三百四十二條第一項、五十五條
，修正後刑法第七十四條第一項第一款，罰金罰鍰提高標準條例
第一條前段，判決如主文。
本案經檢察官高怡修到庭執行職務。
中　　華　　民　　國　　96　　年　　1 　　月　　26　　日
                        臺灣臺北地方法院刑事第十五庭
                            法  官  吳麗英
上正本證明與原本無異。
如不服本判決，應於判決送達後10日內向本院提出上訴狀（應抄
附繕本）。告訴人或被害人如對於本判決不服者，應具備理由請
求檢察官上訴，其上訴期間之計算係以檢察官收受判決正本之日
期為準。
                            書記官   田華仁
中　　華　　民　　國　　96　　年　　1 　　月　　26　　日
附錄本案論罪科刑法條全文：
刑法第三百三十九條：意圖為自己或第三人不法之所有，以詐術
                    使人將本人或第三人之物交付者，處五年
                    以下有期徒刑、拘役或科或併科一千元以
                    下罰金。
                    以前項方法得財產上不法之益或使第三人
                    得之者，亦同。
                    前二項之未遂犯罰之。
刑法第三百四十二條：為他人處理事務，意圖為自己或第三人不
                    法之利益，或損害本人之利益，而為違背
                    其任務之行為，致生損害於本人之財產或
                    其他利益者，處五年以下有期徒刑、拘役
                    或科或併科一千元以下罰金。
                    前項之未遂犯罰之。
